臺灣宜蘭地方法院民事判決　　　　　　　94年度家訴字第10號
原　　　告　甲○○○
被　　　告　丙○○
聲請人聲請撤銷死亡宣告事件，本院於民國94年4月6日言詞辯
論終結，判決如下：
    主  文
本院於中華民國九十年十月二十三日以九十年度亡字第十二號死
亡宣告事件宣告甲○○○（女、民國○○○年○月○日生，身分
證統一編號：Ｚ000000000號）於民國八十九年九月九日下午十二
時死亡之判決撤銷。
訴訟費用由被告負擔。
    事實及理由
一、原告起訴主張：原告於民國（下同）82年9月9日因故離家，
    期間並未與家人聯絡，致家人不知其行蹤及生死，嗣後得知
    原告之配偶即被告丙○○於82 年9月23日為失蹤登記並向鈞
    院為死亡宣告之聲請，經鈞院於90年10月23日以90年度亡字
    第12號判決宣告原告於89年9月9日下午12時死亡，並於90年
    11月30日向所轄戶政機關登記完竣（戶政機關將本院90年度
    亡字第12號判決日期誤登為90年10月24日）。茲因原告既未
    死亡現仍生存，為此爰依民事訴訟法第636 條之規定，訴請
    撤銷該死亡宣告，並聲明如主文第1項所示。
二、被告則陳述以：對原告之請求沒有意見，原告確實是甲○○
    ○本人，只是希望原告能夠回家團聚等語。
三、得心證之理由：
（一）程序方面：
    1.按撤銷死亡宣告之訴，檢察官或有法律上利害關係之人，
      得提起之，民事訴訟法第635條第1項定有明文。又依同法
      第625條準用第551條第2 項之規定，應以宣告死亡之聲請
      人為被告。經查：本院90年度亡字第12號死亡宣告事件之
      聲請人即為本案被告，故原告以本案被告為本件訴訟之他
      造當事人，其當事人自屬適格。
    2.次按：民事訴訟法第594條、第595條之規定，於撤銷死亡
      宣告之訴準用之，同法第639 條定有明文，亦即關於認諾
      及訴訟上自認或不爭執事實之效力之規定，於撤銷死亡宣
      告之訴，並無適用；而於撤銷死亡宣告之訴，法院並得斟
      酌當事人所未提出之事實。本件因係撤銷死亡宣告之訴，
      事關身分，其事由係屬法院依職權調查之事項，是被告雖
      同意原告之請求，亦不生訴訟法上認諾之效果，亦予敘明
      。
（二）實體部分：
  　1.本件原告主張其係被告之配偶甲○○○本人之事實，除業
      據被告是認外，並經證人即兩造之女乙○○於本院言詞辯
      論時證述甚詳無訛，堪認原告此部分之主張為真正。
　  2.其次，關於原告起訴主張原告之配偶即被告以渠於82年9
      月9日離家失蹤為由，向法院聲請死亡宣告，並經本院於
      90年10月23日以90年度亡字第12號判決宣告原告於89年9
      月9日下午12時死亡確定之事實，業據本院依職權調閱上
      述卷宗查明無訛，是原告此部分之主張亦堪認信實。
　  3.按撤銷死亡宣告之訴，除準用民事訴訟法第551條第2項之
      規定外，如受死亡宣告人尚生存者，亦得提起之。且以受
      死亡宣告人尚生存為理由提起撤銷死亡宣告之訴者，不適
      用民事訴訟法第552條期間之限制，民事訴訟法第636條、
      第637條分別定有明文。查：本院以90年度亡字第12 號民
      事判決宣告死亡之原告，實際上既未死亡，已如前述，則
      原告請求撤銷該死亡之宣告，於法即屬有據，自應准許。
四、訴訟費用負擔之依據：民事訴訟法第78條，判決如主文。
中　　華　　民　　國　　94　　年　 　4　　月　　13　　日
                      臺灣宜蘭地方法院家事法庭
                          法    　官　  蔡仁昭
以上正本與原本無異。
如不服本判決，應於收受送達後20日內向本院提出上訴狀（應附
繕本）。
中　　華　　民　　國　　94　　年　　4 　　月　　15　　日
                          書  記  官    黃月雲
